臺灣新竹地方法院刑事判決　　　　　　　　94年度易字第57號
公訴檢察官　臺灣新竹地方法院檢察署檢察官
被　　　告　乙○○
上列被告因侵占等案件，經檢察官提起公訴（93年度核退偵字第
324號），並經本院合議庭裁定進行簡式審判程序審理，判決如
下：
    主      文
乙○○連續意圖為自己不法之所有而侵占對於業務上所持有之物
，處有期徒刑玖月。緩刑貳年。
    事      實
一、乙○○於民國92年間任職設於新竹市○○街53巷59-1號之虹
    銓有限公司 (下稱虹銓公司), 擔任香菸銷售之業務員工作,
    其工作內容係負責為該公司保管每日配發相當數量及品牌之
    香菸, 並接洽客戶訂貨、送貨及收受貨款之業務, 為從事業
    務之人，竟基於意圖為自己不法所有、行使明知為不實事項
    而登載於其業務上作成之文書之概括犯意, 及行使變造私文
    書之犯意，利用職務為客戶訂貨、送貨之便，連續於附表所
    示之時間、地點，明知客戶所購入之香菸數量非其所填載之
    數量, 卻將此不實之事項登載在其業務上作成之文書並行使
    之, 且將如附表編號3所示變造訂購單簽收聯私文書後併同
    登載不實之欠款單行使之, 以此方式將業務上所持有、實際
    上非客戶所購之香菸變易持有為所有之意思予以侵占入己，
    並將之售予不詳姓名年籍之人，足生損害於虹銓公司及愛心
    聯盟負責人陳范之, 嗣經虹銓公司因未能收受乙○○所登載
    數量之貨款查覺有異而查悉上情。
二、案經虹銓公司訴由新竹市警察局第三分局報請臺灣新竹地方
    法院檢察署(下稱新竹地檢署)檢察官偵查起訴。
　　理　　　由
一、本件被告乙○○所犯登載不實於業務上文書罪、業務侵占罪
    ，尚非死刑、無期徒刑、最輕本刑為3年以上有期徒刑之罪
    ，或高等法院管轄第一審之案件，被告於本院準備程序進行
    中，就被訴事實為有罪之陳述，經本院合議庭認合於新修正
    刑事訴訟法第273條之1第1項之規定，裁定進行簡式審判程
    序，合先敘明。
二、訊據被告對於右揭事實於本院審理時坦承不諱，核與告訴人
    虹銓公司之負責人甲○○、業務代理人林修弘指訴之情節相
    符 (參新竹地檢署93年度偵字第2779號卷第4至7頁)，並據
    證人即虹銓公司之客戶工業技術研究院員工消費合作社 (下
    稱工研院合作社)職員黃素真證述綦詳 (參新竹地檢署93年
    度核退偵字第324號卷第6頁)，復有虹銓公司欠款單三紙、
    訂購單簽收聯及客戶聯各一紙 (以上參前開第2779號卷第14
    至17頁)、工研院合作社92年10月支出憑證一紙、退貨明細
    表二紙 (以上參前開第324號卷第8至10頁)、被告勞工保險
    卡一紙 (參第2779號卷第20頁)附卷足稽，是被告前開自白
    堪信與事實相符。本件事證明確，被告犯行洵堪認定，應予
    論罪科刑。
三、被告為從事業務之人，明知為不實事項, 而登載於業務作成
    之文書, 又變造具私文書性質之訂購單簽收聯, 並均行使之
    , 足生損害於他人; 及其侵占業務上所持有之香菸; 核其所
    為，係犯刑法第216條、第215條行使登載不實之業務文書罪
    、第216條、第210條行使變造私文書罪及第336條第2項之業
    務侵占罪。被告先後3次行使登載不實之業務文書及業務侵
    占犯行，均時間密接，方法相同，顯均係基於概括犯意反覆
    為之，觸犯構成要件相同之罪，均為連續犯，應依刑法第56
    條規定論以一罪，並均依法加重其刑; 又其如附表編號3所
    示同時行使登載不實業務文書及變造之私文書, 係一行為同
    時觸犯行使登載不實業務文書罪及行使變造私文書罪, 應依
    刑法第55條想像競合犯之規定, 從一重之行使變造私文書處
    斷; 又其所犯上開行使變造私文書罪及連續業務侵占罪之間
    , 有方法結果之牽連關係, 應依刑法第55條牽連犯之規定，
    從一重之連續業務侵占罪處斷。公訴意旨漏引刑法第216條
    、第210條條文, 惟於事實欄已明確記載被告行使變造具私
    文書性質之訂購單之事實, 本院自應予以審究, 附此敘明。
    爰審酌被告前未曾受有期徒刑以上刑之宣告，有臺灣高等法
    院被告前案紀錄表及臺灣新竹地方法院檢察署刑案資料查註
    紀錄表各一份附卷可憑，素行尚佳，竟基於一時貪念，利用
    職務之便, 先將不實之事項登載於業務文書上, 繼而行使,
    以之侵占告訴人虹銓公司之香菸, 致告訴人受有財產上之損
    失，惟念其侵占之時間尚短, 侵占之金額非鉅, 犯罪後坦承
    犯行，頗具悔意, 且已與告訴人達成民事上和解, 有和解書
    一紙附卷可查等一切情狀，量處如主文所示之刑，以示懲儆
    。末查，被告前未曾受有期徒刑以上刑之宣告，有被告前開
    刑案紀錄表在卷可稽，其因一時失慮，致罹刑章，犯後已深
    知悔悟，事後亦與告訴人公司達成和解，是被告歷經此次偵
    審程序及科刑判決之教訓後，當已知所警惕，而無再犯之虞
    ，故本院認上開對其所宣告之刑，以暫不執行為適當，爰併
    宣告緩刑二年，以啟自新。
四、據上論斷，應依刑事訴訟法第273條之1第1項、第299條第1
    項前段，刑法第56條、第336條第2項、第216條、第215條、
    第210條、第55條、第74條第1款，罰金罰鍰提高標準條例第
    1 條前段，判決如主文。
本案經檢察官詹昭書到庭執行職務。
中　　華　　民　　國　　94　　年　　2 　　月　　17　　日
                  刑事第三庭    法　官　楊麗文
以上正本證明與原本無異。
如不服本判決，應於送達後10日內向本院提出上訴狀。
中　　華　　民　　國　　94　　年　　2　　月　　21　　日
                                書記官　賴寶合
附錄本案罪科刑法條全文：
刑法第336條第2項
對於業務上所持有之物，犯前條第一項之罪者，處六月以上五年
以下有期徒刑，得併科三千元以下罰金。
刑法第215條
從事業務之人，明知為不實之事項，而登載於其業務上作成之文
書，足以生損害於公眾或他人者，處三年以下有期徒刑、拘役或
五百元以下罰金。
刑法第216條
行使第條至第條之文書者，依偽造、變造文書或登載不實事項或
使登載不實事項之規定處斷。
附表：
┌─┬────┬─────┬──────────────────────┐
│編│時   間 │住　　　址│    方   法  及  侵  占  貨  物   金  額    │
│號│        │          │                 ( 新臺幣)                  │
├─┼────┼─────┼──────────────────────┤
│1 │92年10月│新竹市光復│利用該客戶向乙○○訂購價值8900元不詳品牌香菸│
│  │20日    │路「自由聯│之機會,向虹銓公司浮報該零售商訂價值53900元不│
│  │        │盟光復分店│詳品牌之香菸, 並將上揭不實金額、及該客戶將於│
│  │        │          │92年10月27日清償之事項, 登載於其業務上製作之│
│  │        │          │「虹銓公司欠款單」上, 並提出交付公司會計人員│
│  │        │          │作為員工登帳之用而行使該不實之業務文書, 俾免│
│  │        │          │被發現,以此方式侵占虹銓公司價值45000元之不詳│
│  │        │          │品牌香菸,足生損害於虹銓公司。               │
├─┼────┼─────┼──────────────────────┤
│2 │92年10月│新竹市光復│乙○○明知該客戶並未訂購價值17900元之不詳商 │
│  │20日    │路工業技術│品之香菸, 而以同上之方法, 將該不實事項登載於│
│  │        │研究院員工│其業務上製作之「虹銓公司欠款單」上, 並提出交│
│  │        │消費合作社│付於公司而行使之, 以此方法侵占上揭金額之香菸│
│  │        │          │, 足生損害於虹銓公司。                      │
├─┼────┼─────┼──────────────────────┤
│3 │92年11月│新竹縣寶山│乙○○明知該客戶僅向乙○○訂購價值14450元之 │
│  │13日    │鄉「愛心聯│不詳品牌香菸, 乙○○於該零售商負責人陳范之已│
│  │        │盟」零售商│簽名完成之一式二聯 (一聯為客戶聯, 一聯為簽收│
│  │        │          │聯)之訂購單簽收聯上, 浮加訂購登喜路牌香菸50 │
│  │        │          │條、金額25 000元, 並將上揭不實之事項, 登載於│
│  │        │          │其業務上製成之「虹銓公司欠款單」上, 而併持該│
│  │        │          │變造之訂購單簽收聯及登載不實之欠款單提出交付│
│  │        │          │虹銓公司會計人員作為登帳之用而行使該不實之業│
│  │        │          │務文書, 向虹銓公司浮報該零售商係訂購總額為37│
│  │        │          │850元之香菸, 以此方式侵占虹銓公司所有上揭香 │
│  │        │          │菸, 足生損害於虹銓公司及該零售商負責人陳范之│
│  │        │          │。                                          │
└─┴────┴─────┴──────────────────────┘
